【裁判字號】    99,訴,166
【裁判日期】    991208
【裁判案由】    返還押租金等
【裁判全文】
臺灣新竹地方法院民事判決               99年度訴字第166號
原      告  鄭文龍
被      告  彭燕姬
訴訟代理人  許美麗律師
            王彩又律師
            李明仙律師
複  代理人  張淑美律師
上列當事人間請求返還押租金等事件，本院於民國99年11月24日
辯論終結，判決如下：
    主  文
被告應給付原告新臺幣捌拾捌萬元及自民國九十九年一月二十日
起至清償日止，按年息百分之五計算之利息。
被告應給付原告新臺幣肆拾肆萬元。
訴訟費用由被告負擔。
本判決第一項於原告以新臺幣貳拾玖萬仟元供擔保後，得假執
行。但被告以新臺幣捌拾捌萬元為原告預供擔保，得免為假執行
。
本判決第二項於原告以新臺幣壹拾肆萬陸仟元供擔保後，得假執
行。但被告以新臺幣肆拾肆萬元為原告預供擔保，得免為假執行
。
    事實及理由
壹、程序事項
    原告起訴原請求：被告應給付原告新臺幣（下同）150萬元
    及自起訴狀送達之日起至清償日止，按年息5％計算之利息
    ；並應將起訴狀附表二所示12張支票返還原告。嗣訴狀送達
    後，原告以民事準備五狀變更聲明為：被告應給付原告88萬
    元及自起訴狀送達次日起至清償日止，按年息5％計算之利
    息；被告應給付原告44萬元，並將民事準備三狀附表二所示
    8張支票返還原告。又於本院民國99年9月24日言詞辯論時，
    因被告當庭歸還該8張支票予原告點收無誤，原告遂撤回返
    還支票之請求。原告所為訴之變更、追加，係擴張、縮減應
    受判決事項之聲明，且請求之基礎事實同一，並經被告訴訟
    代理人表示沒有意見（見卷第158頁），核與民事訴訟法第
    255條第1項第1、2、3款規定相符，自應准許。
貳、實體事項
一、原告主張：
(一)原告前於93年6月7日與被告簽訂房屋租賃契約書（下稱前租
    約），向被告承租門牌號碼新竹市○○路97號一樓，總面積
    220坪之建物（下稱系爭建物），租賃期間自93年7月1日起
    至98年6月30日止為期5年，前2年之租金為每月28萬元，後3
    年之租金為每月30萬元，原告並交付被告150萬元作為押租
    金。兩造於前租約期限屆滿前之98年6月3日再次簽訂相同內
    容之房屋租賃契約書（下稱本件租約），惟租期變更為1年
    ，即自98年7月1日至99年6月30日止，將前租約之押租金轉
    作本件租約之押租金，租金調整為每月22萬元，原告並開立
    面額分別為5萬元、17萬元之支票各12張交付被告，權為租
    金（如起訴狀附表一支票明細）。嗣因受大環境經濟不景氣
    影響，寵物業盛況不若以往，而租金沉重壓力使原告不得不
    考慮他遷或結束營業，故原告於98年9月7日已提前用電話告
    知自98年12月底不再續租，並於98年9月27日發出存證信函
    表明將提前解約及於遷讓房屋同時請求返還押租金150萬元
    及未到期之支票。依雙方合約第9條第2項約定，提前解約租
    賃需在解約前3個月提出，原告已早於9月間提前預告解約，
    符合相關約定。本件租約已經原告於98年12月31日合法終止
    ，原告亦於之前拆除對系爭建物所作之裝潢，並騰空返還系
    爭建物予被告。
(二)兩造之租賃關係已因原告提前終止，自99年1月1日起失其效
    力，被告本應將本件租約終止後如起訴狀附表二所示12張租
    金支票返還原告，且依本件租約第4條約定，被告應將原告
    交付之押租金150萬元返還原告，詎被告拒不返還150萬元押
    租金及上開12張支票，更將到期日為99年1月30日及99年2月
    28日（如起訴狀附表二編號3至6號，原作為99年2月、3月之
    租金）金額合計44萬元之4張支票陸續提示兌領。本件租約
    因提前終止而失效後，原告本無繼續支付租金予被告之義務
    ，故被告提示兌現上開支票而受有44萬元之利益，對原告而
    言並無法律上之原因，原告自得依不當得利之法律關係，請
    求被告返還所受44萬元利益。另被告所指原告未拆除系爭建
    物之展示櫃及營業櫃檯部分，經原告委請2家工程行進行拆
    除及清運所需費用之估價，結果分別為52,000元及59,500元
    ，原告同意以估價較高之59,500元為準，於被告應返還之金
    額中予以扣抵，嗣後，被告已自行從押租金扣抵59,500元之
    拆除清運費用及99年1、4、5、6月之租金，於99年7月16日
    匯款返還原告560,500元，然原告並無給付被告99年1、4、5
    、6月租金之義務，被告所為扣抵並無理由，故仍請求被告
    返還其餘88萬元之押租金。為此，爰依押租金返還請求權及
    不當得利之法律關係提起本件訴訟。
(三)對被告抗辯所為陳述：
  1.被告辯稱其未於98年9月7日收到原告提前終止系爭租約之電
    話通知云云，惟依原告提出98年9月之手機通聯記錄所示，
    原告之手機於98年9月間確有與被告進行通話，足認原告當
    日有以電話通知被告將提前終止本件租約。
  2.被告又辯稱兩造間之本件租約，關於第9條第2項之約定係屬
    誤植，該等約定係屬無效，原告不得依該約定主張提前終止
    租約云云，原告予以否認。本件租約共簽立有二份內容相同
    、格式不同之書面契約，其中一份租約約定租金為5萬元，
    另一份租約約定租金為17萬元，均係被告所提供，且二份合
    約之第9條第2項均有得提前終止租約之相同約定，被告辯稱
    該約定係誤植云云，顯不足採。
  3.被告辯稱原告以98年9月29日之存證信函通知被告終止租約
    時，承租未滿1年，不符合系爭租約第9條第2項約定提前終
    止租約時需承租滿1年以上之要件云云，原告予以否認。雙
    方對於本件租約僅有1年期限均無異議，然本件租約之解約
    條件為租滿1年且需於3個月前提出，既然本件租約之租期僅
    有1年，約定須租滿1年方能解約顯然無法實現，應認為該部
    分失去效力，宜解釋為須於3個月前提出較符合現實狀況；
    至於所謂3個月之起算，應是提出解約請求須滿3個月方生解
    約效力，原告於98年9月29日提出解約要求，並於98年12月
    31日解約，並無違反約定，況被告認為租滿3個月才能提出
    ，亦即認同確有提前解約之情形存在。縱認本件租約第9條
    第2項之約定係認為須承租滿1年始能提前解約，惟本件租約
    為前租約之續約，租賃期間應與前租約合併計算，則本件自
    前租約之租賃成立時起算，原告承租之期限已滿5年半，合
    於上開約定中需承租滿1年以上之要件，則原告以上開存證
    信函通知被告終止租約時，自已合乎兩造間本件租約第9條
    第2項之約定，被告所辯無法成立。
  4.被告辯稱依本件租約第9條第2項約定終止租約時，除應於終
    止租約前3個月先行提出外，並應於欲終止租約時再為終止
    租約之意思表示，方生終止租約之效力云云，原告予以否認
    。依上開條文之文義內容，原告僅需於欲終止租約之前3個
    月，向被告預為終止之意思表示，本件租約即於3個月後自
    動發生終止效力，無需原告再向被告為第二次終止之意思表
    示。況被告於接獲原告終止租約之通知後，其後已在系爭建
    物之外牆懸掛招租之廣告布條，而依該布條上之聯絡電話，
    亦為被告設籍與經營之飯店電話，足認被告已承認本件租約
    已終止。是被告上開所辯不足採。
  5.被告雖辯稱其廣告布條懸掛在二樓出入口，係針對系爭建物
    之二、三樓招租，不包括原告承租之一樓云云，原告予以否
    認。依該廣告布條上記載「本棟樓出租」之文義，可知系爭
    建物招租之部分，除二、三樓外，也包含一樓之店面，況系
    爭建物二樓之牆壁，本係供一樓店面設置招牌之用，現已遭
    被告清理完畢，足認被告承認本件租約已終止，並有將系爭
    建物之一樓予以招租之意思，又該廣告貼於二、三樓間，並
    非意指僅欲出租該樓層，其實是因張貼於高處較容易吸引他
    人發現，更具廣告效果，不容被告巧辯推卸。則被告一方面
    將系爭建物之一樓店面對外招租，一方面卻又主張本件租約
    之存在，欲向原告繼續收取租金，顯然違反誠信原則。
(四)並聲明：被告應給付原告88萬元及自起訴狀送達次日起至清
    償日止，按年息5％計算之利息；被告應給付原告44萬元；
    願供擔保，請准宣告假執行。
二、被告則以：
(一)原告主張其於98年9月7日曾先以電話通知被告，將提前於98
    年底終止本件租約云云，被告予以否認。被告並未接到原告
    要提前終止租約之電話通知，原告應就其於98年9月7日有以
    電話通知被告終止本件租約一事，提出證明。
(二)兩造簽訂前租約時，因租期長達5年，原告表示希望能保留
    提早終止租約之彈性，經被告同意後，於前租約之契約書加
    入第9條第2項之特約事項「乙方（即原告）若有意提前解約
    租賃時，需滿1年以上，在解約前3個月提出」，嗣於前租約
    5年租期屆至後，因原告欲繼續承租，兩造遂另行簽立本件
    租約，雙方約定本件租約之租期為1年，租金降為22萬元，
    但兩造間並未有原告得提前終止租約之合意，雖本件租約仍
    有與前租約相同之第9條第2項約定，惟此係因兩造直接以與
    前租約書面內容相同之房屋租賃契約書作為書面簽約，漏未
    刪除契約書內第9條第2項之約定所致，此由系爭租約之租賃
    期間僅有1年，該條卻約定租期需滿1年後始得提前終止，二
    者相矛盾即可得證。故本件租約第9條第2項實係誤植而無效
    ，非屬兩造間就本件租約所達成之合意內容，原告不得依該
    條約定主張提前終止。縱認本件租約第9條第2項之約定並非
    誤植，仍構成租約之內容，惟依該條之約定，原告若有意提
    前終止租約時，應承租滿1年以上並於3個月前提出，始能提
    前終止租約，然本件租約於98年7月1日生效，迄98年9月27
    日原告以存證信函通知欲終止租約時，尚不滿3個月，顯與
    上開第9條第2項之約定不符，是原告主張其已依上開條款合
    法終止本件租約云云，顯不可採。
(三)原告雖另主張本件租約為前租約租賃期間延長之約定，係前
    租約之續約，故其提出終止本件租約之要求時，應加計前租
    約之租賃期間，實已承租滿5年半，符合本件租約第9條第2
    項應承租滿1年以上始得提出終止租約之約定云云，被告予
    以否認。查前、後租約係兩個獨立之租約，此參二租約之租
    期、租金等重要租賃條件皆不同，且另行簽立租賃契約書即
    可證之。且前租約之租賃期間即將屆滿時，被告本無再繼續
    出租予原告之意思，經原告一再要求，被告才同意與原告重
    新簽訂租約，將系爭建物再出租予原告，另從原告於99年3
    月15日庭期中表示：「因為當時景氣的關係，營運已經不太
    好，怕一次簽5年沒有彈性，所以我才要求改訂為1年」等語
    ，亦可知兩造係另外簽訂本件租約，而非直接將前租約延長
    。倘本件租約是前租約之延續，原告本可主張其已承租達5
    年之久而可依第9條第2項約定提前終止租約，何來其所擔心
    「一次簽5年沒有彈性」之問題！又本件租約只要約定乙方
    （即原告）若有意提前解約租賃時，在解約前3個月提出即
    可，何須畫蛇添足記載「需滿1年以上」，在解約前3個月提
    出？由此益見前、後二租約係兩個獨立之租約，本件租約並
    非前租約之延長。至於被告於前租約屆期後未返還押租金一
    事，僅係被告將前租約之押租金直接移作本件租約之押租金
    ，以簡化給付之過程，自不得以此即認本件租約係前租約之
    延長。
(四)再者，依本件租約第9條第2項約定，原告若有意提前終止租
    約，除應承租滿1年以上外，應於欲終止租約時之前3個月先
    行提出、告知被告，其後並應於3個月後欲終止租約時，再
    對被告為終止租約之意思表示，始生合法終止租約之效力。
    原告雖以上開存證信函提出終止租約之要求，但並未於提出
    終止租約之要求3個月後，再向被告為終止租約之意思表示
    ，故縱令原告符合承租滿1年以上之要件，而得提出終止租
    約之要求，惟原告並未於3個月後，欲終止租約時，再為終
    止租約之意思表示，故兩造間就本件租約之租賃關係仍繼續
    存在，被告不負返還押租金之責，且原告仍有給付租金之義
    務。是原告於租賃關係存續中請求被告返還押租金及被告已
    受領之租金，自無理由。
(五)至於原告主張被告於本件租約自99年1月起因終止而失效後
    ，即在系爭建物外牆，懸掛對外招租之廣告布條，足認被告
    業已承認兩造間之本件租約消滅，惟被告於本件訴訟中卻又
    為相反之主張，顯然違反誠信原則云云，被告予以否認。原
    告承租之系爭建物，僅該建物之一樓店面，二、三樓部分無
    人承租，被告所懸掛之出租廣告布條，則係懸掛在該建物之
    二、三樓出入口上方，以招租二、三樓部分，與系爭建物一
    樓房屋之出入口相距甚遠，被告該招租之廣告布條與原告承
    租之一樓店面並無任何關係，亦不能據此認定被告已承認兩
    造間之本件租約已消滅。退步言，出租人於租期即將屆至而
    承租人不願繼續承租時而於租賃物懸掛出租布條，以便租期
    屆至後可順利銜接繼續出租予他人，亦屬常態，縱認被告之
    招租布條係就系爭一樓部分招租（被告仍主張僅就二、三樓
    部分招租），亦無法逕予推論本件租約已終止。原告上開主
    張，實無足採。
(六)另原告主張其已將系爭建物騰空回復原狀並將鑰匙寄還被告
    ，系爭建物已非其可支配之範圍云云，被告予以否認。原告
    雖已自系爭建物遷出並將該建物之鑰匙以雙掛號寄還被告，
    惟被告收受後認兩造間之租約尚未合法終止，故又將鑰匙以
    雙掛號寄送原告，然原告拒收，致系爭建物之鑰匙仍留存在
    被告處，此亦經原告於99年2月9日庭期自承在案。是原告以
    其未保管鑰匙，逕予推論本件租約於98年12月31日即已終止
    云云，實無可採。且原告並未將其就系爭建物所施作之全部
    隔間、展示櫃、營業櫃檯均拆除回復原狀，兩造之租約業於
    99年6月30日屆至，被告曾函催原告於99年7月5日將系爭建
    物回復原狀，逾期將逕自押租金中扣抵回復原狀之費用（未
    免訴訟勞費，被告同意以原告於99年4月6日主張數額59,500
    元作為回復原狀之費用），惟原告並未如期回復原狀，經被
    告自押租金150萬元扣抵原告未給付之99年1、4、5、6月之
    租金共88萬元及回復原狀費用59,500元後，被告已於99年7
    月16日將560,500元匯入原告之帳戶。
(七)「押租金在擔保承租人租金之給付及租賃債務之履行，在租
    賃關係消滅前，出租人不負返還之責」、「押租金之主要目
    的在於擔保承租人履行租賃義務，故租賃關係消滅後，承租
    人如有欠租或其他債務不履行時，其所交付之押租金，發生
    當然抵充之效力。而於抵充後，猶有餘額，始生返還押租金
    之問題」，最高法院83年台上字第2108號判例及87年台上字
    第1631號裁判意旨可資參照。本件原告主張提前於98年12月
    31日終止系爭租約，於法未合，兩造之租約於99年6月30日
    始到期，於本件租約關係存續中，被告自不負返還押租金之
    責，且原告仍有依約給付99年1至6月、每月租金22萬元之義
    務，而被告所提示之4張支票（即原告起訴狀附表一中編號3
    至6號之4張支票）係原告預先提供予被告用以支付99年2、3
    月之租金，被告將此4張支票提示以取得租金合計44萬元，
    依法有據，原告請求被告返還，並無理由；另被告僅取得99
    年2、3月之租金，被告自得於押租金中扣抵99年1月、4至6
    月之租金合計88萬元，是原告請求被告返還押租金88萬元，
    亦無理由。至兩造租約於99年6月30日到期後，被告已就原
    押租金150萬元扣抵上開88萬元租金及原告同意支付之回復
    原狀費用59,500元，並將餘額560,500元返還原告。是原告
    請求被告返還押租金及被告已受領之租金，自無理由。
(八)為此聲明：原告之訴駁回；如受不利判決，請准供擔保免為
    假執行。
三、兩造不爭執之事項（見99年4月6日、99年9月24日筆錄）：
(一)原告曾於93年7月起向被告承租系爭建物一樓，雙方約定租
    期5年，前2年每月租金為28萬元，後3年之租金為每月30萬
    元，押租金150萬元，原告已交付押租金150萬元予被告，該
    租約期滿後，雙方再簽訂相同內容之本件租約，租期變更為
    1年，即自98年7月1日至99年6月30日止，租金調整為每月22
    萬元，並將前租約之押租金轉作本件租約之押租金，原告並
    開立合計24張，面額分別為5萬元、17萬元之支票各12張交
    付予被告，作為本件租約租金之支付。
(二)原告於98年9月29日寄發存證信函予被告，表明「提前於同
    年12月底終止系爭租約，於屆滿日欲遷讓返還系爭建物予被
    告，並要求被告屆時應返還押租金150萬元及未到期之租金
    票據予原告」之意思，被告有收受上開存證信函。
(三)原告已於98年12月31日前搬離系爭建物，並將該建物之鑰匙
    郵寄予被告，被告收受該鑰匙後，固再寄回原告，惟遭原告
    拒收而退回，目前該鑰匙係在被告處。
(四)被告就原告起訴狀附表二編號3至6號所示之支票（係原告為
    支付99年2月、3月租金所預先提供予被告）已提示兌領，合
    計共44萬元。
(五)原告未拆除其於系爭建物一樓所施作之展示櫃、營業櫃，兩
    造同意拆除費用59,500元自押租金中扣除，被告不再要求原
    告拆除隔間、展示櫃、營業櫃，被告已於99年7月16日匯款
    返還原告560,500元。
(六)被告於99年3月6日在系爭建物通往二樓之出入口上方懸掛「
    本棟樓租0000000」之招租廣告布條。
四、原告主張其已依本件租約第9條第2項約定提前終止租約，兩
    造之租賃關係自99年1月1日起失效，被告自押租金150萬元
    中扣抵99年1月、4至6月之租金共88萬元，並提領起訴狀附
    表二編號3至6號金額共44萬元之4張支票，於法無據，爰依
    押租金返還請求權及不當得利之法律關係請求被告返還88萬
    元之押租金及44萬元之不當得利，為被告所否認並以前詞置
    辯，是本件爭執應在於：本件租約是否自99年1月1日起已經
    原告合法終止而失效？本件租約第9條第2項之約定內容是否
    為誤植而不生效力？如非誤植，原告提前終止租約，是否已
    符合該約定之要件而生合法終止之效力？原告有無於98年9
    月7日以電話告知被告，欲提前終止本件租約？原告之請求
    是否有理由？茲分述如下：
(一)按「定有期限之租賃契約，如約定當事人之一方於期限屆滿
    前，得終止契約者，其終止契約，應依第450條第3項之規定
    ，先期通知」，民法第453條定有明文。又「解釋意思表示
    ，應探求當事人之真意，不得拘泥於所用之辭句」，民法第
    98條亦有明定；「解釋當事人所立書據之真意，以當時之事
    實及其他一切證據資料為其判斷之標準，不能拘泥字面或截
    取書據中一二語，任意推解致失真意」，有最高法院19年上
    字第28號判例足供參照。
(二)經查，原告曾於93年7月起向被告承租系爭建物一樓，雙方
    約定租期5年，前2年每月租金為28萬元，後3年之租金為每
    月30萬元，押租金150萬元，原告已交付押租金150萬元予被
    告，該租約期滿後，雙方再簽訂相同內容之本件租約，租期
    變更為1年，即自98年7月1日至99年6月30日止，租金調整為
    每月22萬元（分立為月租5萬元與月租17萬元之2份房屋租賃
    契約書），並將前租約之押租金轉作本件租約之押租金等情
    ，為兩造所不爭執，且有93年6月7日房屋租賃契約書1份、
    98年6月3日房屋租賃契約書2份在卷可稽（見卷第40-43頁、
    第11-17頁），自堪信為真實。而所謂租賃，係指當事人約
    定一方以物租與他人使用、收益，他方支付租金之契約（民
    法第421條第1項規定參照），有關租金、租期等事項，即為
    租賃契約重要之點，如租金、租期均已變更，除當事人間另
    有特別約定外，應認屬各自獨立之不同租賃契約，而非係同
    一租賃契約之延續。兩造前於93年6月7日定有前租約，約定
    租期自93年7月1日至98年6月30日止共5年，租金前2年每月
    28萬元，後3年每月30萬元，嗣於前租約即將屆滿前之98年6
    月3日，兩造重新議定租賃條件，就系爭建物一樓另行簽訂
    本件租約，約定租期自98年7月1日起至99年6月30日止共1年
    ，租金降為22萬元（分立為月租5萬元與月租17萬元之2份房
    屋租賃契約書），租金與租期均與前租約有所不同，且係另
    行簽訂之房屋租賃契約，在兩造欠缺特別約定下，應認本件
    租約與前租約為各自獨立之契約，並非前租約之續約，是原
    告主張本件租約為前租約之續約云云，礙難採信。
(三)其次，關於兩造如何簽訂租約一事，被告已自認「租約確實
    是被告提供，讓原告簽的」、「兩造是直接以前租約之租約
    格式來簽定後租約」、「在簽署後租約時，沒有約定何種情
    形可提前終止契約」，且對於原告所主張「簽署後租約時，
    只有修改租金、租期，沒有特別討論其他的」一節，並未爭
    執（見卷第80頁背面、第141頁背面），亦未再就雙方有無
    談到其他租賃條件就沿用前租約之內容一事表示意見，足認
    前租約與本件租約內容均係由被告擬定後，交由原告簽署，
    且係以前租約之相同內容底稿來簽署本件租約，於簽署本件
    租約時，雙方除更改租金、租期外，即未就其餘事項進行討
    論。然而，租賃契約當事人關於租賃條件之合意，本不以明
    示為必要，倘依當事人簽約過程或其他相關事證，已堪認有
    默示合意存在時，雙方即應受該合意之拘束。兩造既然於前
    租約之租期即將屆至前，同意以前租約之相同內容底稿來簽
    署本件租約，以致於依租賃契約書之記載，本件租約除租金
    、租期以外之其餘租賃條件均與前租約之內容相同，兩造對
    於當時所未討論之事項，衡諸常情，應已有沿用前租約約定
    之默示合意存在，而不得謂兩造所未討論者，例如租賃契約
    書第5條之稅金、第6條之租賃限制、第7條之危險負擔、第8
    條之違約處罰等事項，均非兩造合意範圍；何況，原告承租
    房屋以經營寵物店為業，被告則出租房屋以賺取租金，兩造
    均為具備相當智識之成年人，對於前租約之租賃條件，業經
    討論後同意受其拘束，今雙方復在98年6月3日房屋租賃契約
    書沿用前租約之內容並均已簽名、用印，亦應認兩造對於該
    房屋租賃契約書所載內容已暸解且有同意之意思表示；此外
    ，被告也不否認於99年3月6日在系爭建物通往二樓之出入口
    上方懸掛「本棟樓租0000000」字樣之招租廣告布條，且系
    爭建物二樓之牆壁本係供一樓店面設置招牌之用，當時已遭
    被告清理完畢等情，然本件租約原係至99年6月30日止，被
    告竟於本件租約之租期未屆至前，即清除原告經營店面之招
    牌，並懸掛系爭建物「整棟出租」之招租廣告布條，則被告
    似亦認同原告關於終止租約之主張。凡此，已足認兩造對於
    98年6月3日房屋租賃契約書所載事項，至少有默示合意存在
    。再觀諸該房屋租賃契約書第9條第2項，沿續前租約之約定
    謂：「乙方（即原告）若有意提前解約租賃時，需滿1年以
    上，在解約前3個月提出」等語，可推知兩造對於「承租人
    得提前終止租約」（該約定雖採「解約」之用語，然依當事
    人之真意，應無欲使先前之租賃關係一概消滅而進入不當得
    利之法律關係，故應解為「終止契約」之意）已有默示合意
    ，是被告辯稱兩造並無「承租人得提前終止租約」之約定云
    云，顯非可採。
(四)又本件租約之租期自98年7月1日至99年6月30日止，僅有1年
    ，而上開第9條第2項卻約定承租人如有意提前終止租約，「
    需滿1年以上」，顯已與本件租約之租期未合，使原告之提
    前終止權如同虛設。然本件租約係直接以前租約之相同內容
    底稿來簽署，以致於留有該「需滿1年以上」之要件，且兩
    造於重新簽訂本件租約時，除租金、租期外，即未就其餘事
    項進行討論，業如前述，故應認兩造係於重新議定本件租約
    之租期時，未慮及將與第9條第2項所定終止要件發生矛盾，
    依上開客觀情事所示兩造當事人之真意，該條項所定「需滿
    1年以上」之要件，即應認非屬兩造默示合意之範圍。則原
    告行使提前終止權，只需符合該條項所定「在終止前3個月
    提出」之要件即可。
(五)原告主張其於98年9月7日曾先以電話通知被告將提前於98年
    底終止本件租約云云，為被告所否認，自應由原告就此負舉
    證之責，然原告提出之通聯記錄只記載通話日期、通話號碼
    、通話秒數及費用（見卷第102頁） ，尚難資為有利原告認
    定之依據，而原告亦未能提出其他事證以實其說，是此主張
    顯屬無據，不足採信。另一方面，原告於98年9月29日寄發
    存證信函予被告，表明「提前於同年12月底終止系爭租約，
    於屆滿日欲遷讓返還系爭建物予被告，並要求被告屆時應返
    還押租金150萬元及未到期之租金票據予原告」之意思，被
    告有收受上開存證信函，為兩造所不爭執，且有該存證信函
    附卷可佐（見卷第19-21頁）；又被告從未爭執該存證信函
    送達之日期，且參酌兩造均居住於新竹市內，而被告自行寄
    送原告之99年6月28日存證信函，於隔日即已到達原告（見
    卷第135-136頁）等情，上開原告表明提前終止租約之98年9
    月29日存證信函，至遲應於98年10月1日已送達被告。經3個
    月後，即99年1月1日起，本件租約已因原告行使提前終止權
    而失其效力。
(六)另被告辯稱原告應於98年9月29日以存證信函表明提前終止
    租約之3個月後，再度向被告表明終止租約之意思表示云云
    ，為原告所否認，亦未見被告提出任何依據，且按「出租人
    因承租人遲延給付租金，定期催告其履行，同時表明如於期
    限內不履行，契約即為終止，係附有停止條件之終止租約之
    意思表示，如承租人逾期仍不履行，則條件成就，即發生終
    止租約之效力，無須再另為終止租約之意思表示」，有最高
    法院87年台簡上字第7號判決要旨足參，兩造依本件租約第9
    條第2項默示合意「承租人若有意提前終止租約時，需在終
    止前3個月提出」，係附有始期之終止租約之意思表示，則
    原告98年9月29日存證信函所為提前終止租約之意思表示，
    經過3個月期限後，於99年1月1日已發生效力（民法第102條
    第1項規定參照），本件租約即因終止而消滅，原告自無需
    再度為終止之意思表示，是被告上開所辯，亦非可取。
(七)承上述，本件租約自99年1月1日起，即因原告提前終止而消
    滅，被告自不得再向原告收取99年1月至6月之租金，或從押
    租金中予以扣除，然而，被告仍提示兌領起訴狀附表二編號
    3至6號所示原告為支付99年2月、3月租金所預先提供予被告
    之支票共44萬元，且逕自原告交付被告之150萬元押租金中
    扣除88萬元作為99年1月、4月至6月之租金，於法即非有據
    。就該88萬元而言，本屬押租金之一部分，而原告既未積欠
    被告任何租金或租賃債務，被告自不得拒絕返還；就該44萬
    元而言，被告已無收取99年份租金之法律上依據，卻猶提示
    兌領原告為支付99年2月、3月租金之支票，係無法律上原因
    受有利益，致原告受有損害。從而，原告依押租金返還請求
    權，請求被告返還88萬元之押租金及自起訴狀繕本送達次日
    即99年1月20日（有送達證書可憑，見卷第33頁）起至清償
    日止，按年息5％計算之利息，再依不當得利之法律關係，
    請求被告返還44萬元之利益，為有理由，均應予准許。
五、兩造分別陳明願供擔保，請准宣告假執行及免為假執行，經
    核尚無不合，爰分別酌定相當之擔保金額宣告之。
六、本件事證已臻明確，兩造其餘攻擊或防禦方法，核與本判決
    結果不生影響，爰不一一論述。
七、據上論結，本件原告之訴為有理由，依民事訴訟法第78條、
    第390條第2項、第392條第2項，判決如主文。
中    華    民    國    99    年    12    月    8    日
                  民事第二庭  審判長法  官  汪銘欽
                                    法  官  吳靜怡
                                    法  官  梁智賢
以上正本，係照原本作成。
如對本判決上訴，須於判決送達後20日內向本院提出上訴狀。
如委任律師提起上訴者，應一併繳納上訴審裁判費。
中    華    民    國    99    年    12    月    8    日
                                    書記官  黃詩傑


司法院資訊處製作；財團法人民間司法改革基金會備份。
